【裁判字號】    95,訴,569
【裁判日期】    951031
【裁判案由】    清償借款
【裁判全文】
臺灣彰化地方法院民事判決  95年度訴字第569號
原      告  華南商業銀行股份有限公司
法定代理人  乙○○
訴訟代理人  丁○○
被      告  甲○○
                      現應為.
            庚○○
            己○○
上列一人
訴訟代理人  丙○○    住同上
被      告  辛○○    住彰化縣.
            壬○○    住彰化縣.
                      70號
            戊○○    住彰化縣.
上列當事人間請求清償借款事件，本院於民國95年10月25日言詞
辯論終結，判決如下：
    主  文
被告甲○○、庚○○應連帶給付原告新台幣參佰陸拾伍萬陸仟肆
佰零參元及如附表編號一所示之利息、違約金。
被告己○○、辛○○、壬○○、戊○○於繼承被繼承人陳丙丁之
遺產範圍內應與被告甲○○、庚○○連帶給付原告新台幣壹佰伍
拾萬元及如附表編號二所示之利息、違約金。
訴訟費用由被告己○○、辛○○、壬○○、戊○○於繼承被繼承
人陳丙丁之遺產範圍內，與被告甲○○、庚○○連帶負擔百分之
二十九，餘由被告甲○○、庚○○連帶負擔。
    事實及理由
甲、程序方面：
一、被告甲○○、庚○○、戊○○均未於言詞辯論期日到場，核
    無民事訴訟法第386 條各款所列情形，爰依原告之聲請，由
    其一造辯論而為判決。
二、本件原告起訴時原係聲明：被告己○○、辛○○、壬○○於
    繼承被繼承人陳丙丁之遺產範圍內應與被告甲○○、庚○○
    、戊○○連帶給付原告新台幣（下同）5,156,403 元及如附
    表所示之利息及違約金；願供擔保請准宣告假執行，嗣於訴
    狀送達被告後，於民國95年8 月23日具狀變更其聲明求為：
    被告甲○○、庚○○應連帶給付原告5,156,403 元及如附表
    所示之利息及違約金；被告己○○、辛○○、壬○○、戊○○於繼承被繼承人陳丙丁之遺產範圍內應連帶給付原告1,50
    0,000 元及如附表編號2 所示之利息及違約金；就假執行部
    分則未予請求，核屬減縮應受判決事項之聲明，合於民事訴
    訟法第255 條第1 項第3 款之規定，應予准許。
乙、實體方面：
一、原告主張：被告甲○○先於(一)88年12月17日邀同被告庚○○
    為連帶保證人，向原告借款4,300,000 元，到期日為108 年
    12月17日，利息以3.76% 計算。復於(二)94年10月27日邀同被
    告庚○○及訴外人陳丙丁為連帶保證人，向原告借款1,500,
    000 元，到期日為95年4 月27日，利息以6.082%計算，並皆
    約定如未按期履行，即喪失期限利益，全部債務視為到期，
    除仍各按上開利率計息外，逾期清償在六個月以內者，並按
    上開利率10% ，超過六個月者，按上開利率20% 計付違約金
    。惟被告甲○○竟自附表所載利息起算日起即未按期給付本
    息，依約喪失期限利益，全部債務視為到期，迭經催討無效
    ，尚積欠如附表所示各該借款本金3,656,403 元及1,500,00
    0 元，合計5,156,403 元及如附表所示之利息、違約金。而
    陳丙丁已於95年3 月4 日死亡，其繼承人為被告己○○、辛○○、壬○○、戊○○，茲因被告己○○、辛○○、壬○○
    聲明限定繼承，被告戊○○依法視為同為限定之繼承，自應
    在限定繼承財產範圍內負連帶清償之責，爰依消費借貸、連
    帶保證及限定繼承之法律關係，提起本訴等語。並聲明：如
    主文所示。
二、被告己○○、辛○○、壬○○未於言詞辯論期日到場，惟曾
    提出書狀之被告戊○○一致辯稱：否認陳丙丁係被告甲○○
    1,500,000 元借款之連帶保證人，原告應負舉證責任，而原
    告檢附之消費者貸款契約及貸款本息攤還表係原告自行製作
    ，且無被告簽名確認，不足以證明陳丙丁有連帶保證之事實
    。退步言，縱認陳丙丁確為該1,500,000 元之連帶保證人，
    惟被告己○○、辛○○、壬○○已聲明限定繼承，被告戊○○依法視為同為限定之繼承，僅需在限定繼承財產範圍內負
    清償責任等語。並聲明：原告之訴駁回。訴訟費用由原告負
    擔。
三、被告甲○○、庚○○未於言詞辯論期日到場，亦未提出書狀
    作何聲明或陳述。
四、兩造不爭執事項：
    以下為兩造所不爭執，並有本院家事法庭函、繼承系統表、
    戶籍謄本在卷可稽，復經本院調閱95年度繼字第523 號限定
    繼承卷宗核閱屬實，本院採為判決基礎。
（一）被告己○○、辛○○、壬○○、戊○○、庚○○為陳丙丁
      之繼承人。
（二）被告己○○、辛○○、壬○○已依法聲明限定繼承。
五、得心證之理由：
（一）原告主張之上揭事實，已據其提出消費者貸款契約、增補
      契約暨申請書、貸款本息攤還表、借據、放款利息收回記
      錄各乙件在卷為憑，核屬相符，被告庚○○於相當時期受
      合法通知，未於言詞辯論期日到場，亦未提出準備書狀為
      爭執，依民事訴訟法第280 條第3 項準用同條第1 項規定
      ，視同被告庚○○自認；被告己○○、辛○○、壬○○、
      戊○○除抗辯如上外，餘皆不爭執，是就不爭執部分，足
      信原告之主張為真正。
（二）至被告己○○、辛○○、壬○○、戊○○雖辯稱：否認陳
      丙丁係被告甲○○1,500,000 元借款之連帶保證人，亦否
      認借據連帶保證人欄陳丙丁簽名、印文係屬真正云云。按
      依法律之規定，有使用文字之必要者，得不由本人自寫，
      但必須親自簽名。如有用印章代簽名者，其蓋章與簽名生
      同等之效力。；私文書經本人或其代理人簽名、蓋章或按
      指印或有法院或公證人之認證者，推定為真正，民法第3
      條第1 項、第2 項、民事訴訟法第358 條第1 項分別定有
      明文。本院查：1,500,000 元借據連帶保證人欄陳丙丁之
      印文確係陳丙丁本人親蓋之事實，業據辦理該筆借款對保
      事宜之證人顧士謨具結證述：被告甲○○來銀行借款1,50
      0,000 元，銀行規定短期放款須兩個保證人，被告甲○○
      即於89年10月26日邀同被告庚○○及訴外人陳丙丁一同來
      銀行對保，陳丙丁係本人親自來銀行簽名蓋章，行動方便
      意識清楚等語屬實，且借據連帶保證人欄陳丙丁之印文與
      被告不否認真正之授信約定書上陳丙丁之印文係屬相同，
      亦據證人詹清華證稱：伊係辦理該筆借款展期事宜之人員
      ，因依授信約定書約定須核對授信約定書上陳丙丁之印文
      與原89年10月26日簽立借款之陳丙丁印文相符始可展期，
      伊以肉眼及對折觀看角度印章相同始同意展期，原借據已
      銷燬等語無訛，並有其提出之授信約定書附卷足憑。再借
      據連帶保證人欄陳丙丁之印文與陳丙丁親自請領之印鑑章
      ，以肉眼觀察及重疊比對，印文形體並無不相同之處，復
      有彰化縣員林鎮戶政事務所檢送之印鑑證明在卷可稽，基
      上，堪認借據連帶保證人欄陳丙丁之印文應屬真正，則依
      上開規定，前開1,500,000 元之借據即應推定為真正，被
      告己○○、辛○○、壬○○、戊○○空言否認印文之真正
      ，惟未能舉證以實其說，渠等辯解，自無從採信。
（三）按稱消費借貸者，謂當事人一方移轉金錢或其他代替物之
      所有權於他方，而約定他方以種類、品質、數量相同之物
      返還之契約；借用人應於約定期限內，返還與借用物種類
      、品質、數量相同之物，民法第474 條第1 項、第478 條
      前段分別定有明文。另按稱保證者，謂當事人約定，一方
      於他方之債務人不履行債務時，由其代負履行責任之契約
      ；保證債務，除契約另有訂定外，包含主債務之利息、違
      約金、損害賠償及其他從屬於主債務之負擔，民法第739
      條、740 條亦分別著有明文。又保證債務之所謂連帶，係
      指保證人與主債務人負同一債務，對於債權人各負全部給
      付之責任者而言，此就民法第272 條第1 項規定連帶債務
      之文義參照觀之甚明而連帶債務之債權人，依民法第273
      條第1 項規定，得對於債務人中之一人或數人或其全體，
      同時或先後請求全部或一部之給付。復按繼承人自繼承開
      始時，除本法另有規定外，承受被繼承人財產上之一切權
      利義務；繼承人對於被繼承人之債務，負連帶責任；繼承
      人得限定以因繼承所得之財產，償還被繼承人之債務，繼
      承人有數人，其中一人主張為前項限定之繼承時，其他繼
      承人視為同為限定之繼承，為限定之繼承者，民法第1148
      條前段、第1153條、第1154條第1 、2 項分別定有明文。
      本件被告甲○○向原告先後借款計5,800,000 元，尚有5,
      156,403 元未清償，被告庚○○為其連帶保證人，自應負
      連帶清償之責，至被告庚○○同為陳丙丁之繼承人，因被
      告己○○、辛○○、壬○○聲明限定繼承，依法亦視為同
      為限定繼承之人，惟被告庚○○本即為上開債務之連帶保
      證人，應以其總財產負擔清償之責，不因本件限定繼承而
      有所影響，灼然甚明。另陳丙丁為被告甲○○1,500,000
      元借款之連帶保證人，於95年3 月4 日死亡，被告己○○
      、辛○○、壬○○為其繼承人而為限定繼承，被告戊○○
      依法視為同為限定繼承之人，自應於所繼承之遺產範圍內
      ，對原告負連帶清償責任。
（四）從而，原告依消費借貸及連帶保證之法律關係，請求被告
      甲○○、庚○○應連帶給付原告5,156,403 元及如附表所
      示之利息、違約金；依消費借貸、連帶保證及限定繼承之
      法律關係，請求被告己○○、辛○○、壬○○、戊○○於
      繼承被繼承人陳丙丁之遺產範圍內應連帶給付原告1,500,
      000 元及如附表編號2 所示之利息、違約金，為有理由，
      應予准許。然就被告甲○○、庚○○應連帶給付原告5,15
      6,403 元部分包含應與陳丙丁之繼承人即被告己○○、辛○○、壬○○、戊○○連帶給付之1,500,000 元，為免誤
      認被告甲○○、庚○○應連帶給付之5,156,403 元不含應
      與被告己○○、辛○○、壬○○、戊○○連帶給付之1,50
      0,000 元，及連帶債務人清償連帶債務之內部求償關係產
      生混淆，爰將原告訴之聲明更正為與之意思相同如主文所
      示之聲明，並諭知如主文所示。
五、本件事證已臻明確，兩造其餘攻擊防禦方法與舉證，核與判
    決結果無影響，爰不一一論述。
據上論結，本件原告之訴為有理由，依民事訴訟法第385 條第1
項前段、第85條第1 項但書、第2 項，判決如主文。
中    華    民    國    95    年    10    月    31    日
                  民事第一庭    法  官  游秀雯
以上正本係照原本作成。
如對判決上訴，應於判決送達後20日內向本院提出上訴狀。
中    華    民    國    95    年    10    月    31    日
                                書記官  張西武
附表
┌────────────────────────────┐
│自違約金起算日起至清償日止，在六個月以內者依所載年利率  │
│10% ，超過六個月者，依所載年利率20% 計付違約金。        │
├─┬──────┬───────┬───┬───────┤
│編│本金金額    │利息起算日    │年利率│違約金起迄日  │
│號│（新台幣）  │（至清償日止）│      │              │
├─┼──────┼───────┼───┼───────┤
│1 │3,656,403元 │95年3 月1 日起│3.76% │95年4 月2 日起│
│  │            │至清償日止    │      │至清償日止    │
├─┼──────┼───────┼───┼───────┤
│2 │1,500,000元 │95年3 月27日起│6.082%│95年4 月28日起│
│  │            │至清償日止    │      │至清償日止    │
└─┴──────┴───────┴───┴───────┘


司法院資訊處製作；財團法人民間司法改革基金會備份。
